最高法院民事裁定　　　　　　　九十四年度台聲字第二○五號
　　聲　請　人　甲○○
　　　　　　　　　　　　5
　　訴訟代理人　黃福卿律師
上列聲請人因與相對人中國人壽保險股份有限公司等間請求給付
保險金事件，對於中華民國九十三年四月一日本院裁定（九十三
年度台上字第六五○號），聲請再審，本院裁定如下：
    主  文
聲請駁回。
聲請訴訟費用由聲請人負擔。
    理  由
本件聲請人對於本院九十三年度台上字第六五○號確定裁定（下
稱原確定裁定），主張有民事訴訟法第四百九十六條第一項第一
款適用法規顯有錯誤之情形，對之聲請再審，係以：伊對台灣高
等法院台南分院九十一年度保險上字第二號判決之論斷，認判決
理由合於違背法令之具體事實，已明白表明於上訴理由狀，原確
定裁定將之歸類為「就原審取捨證據，認定事實之職權行使，指
摘其為不當」，顯係錯認事實，誤用法規；伊亦從無「泛言未論
斷」、「泛言論斷矛盾」之情事；而原確定裁定所謂「未表明該
判決依訴訟資料合於違背法令之具體事實，難認其合法表明上訴
理由」，顯係基於事實之錯認，而為上訴不合法之裁定，顯係誤
用法令云云，為其論據。
查前訴訟程序第二審以：聲請人與訴外人國泰人壽保險股份有限
公司間給付保險金事件，雖已受確定判決，本件之當事人與之不
同，並非同一事件，本件訴訟標的法律關係及爭點之判斷，不受
前該確定判決之拘束。而聲請人與相對人間訂定之保險契約，均
以導致傷害成殘之原因係出於意外，相對人始負給付保險金之責
任，則聲請人請求相對人給付保險金，即應就其主張因遭遇外來
之突發意外事故，即遭歹徒搶劫砍傷右眼及砍斷左手之事實，負
舉證之責。惟聲請人提出之醫院病歷、診斷證明書，僅能證明聲
請人受有左手掌斷離之傷害。又所謂傳真信函或係聲請人自稱其
遭劫，由一「重慶市台辦」敘明係聲請人親筆及警方全力偵破中
；或係敘述聲請人答復其弟前往照顧之意願，並非由「重慶市台
辦」認定其為意外事故。再者，聲請人並非僅能以提出報案資料
或公證診斷書為唯一之證明方法，尚不得因其聲請上開文書遭拒
，而得免除其他舉證之責。而依聲請人陳述之遭劫經過及重慶市
公安局北培區分局刑警隊大隊長提出之案件疑點分析，劫匪既已
傷聲請人右眼昏迷，未儘速取財離去，卻連續砍其手掌二、三刀
，且聲請人被打昏迷，自石桌移往三公尺外江邊，身上竟無泥土
或灰塵，聲請人所述之案發情節，難信為真實。另依國立台灣大
學附設醫院函示，以六十公斤之人，失血百分之三十即一千二百
六十毫升已有生命危險，以人體週邊小動脈每分鐘三百毫升計，
於斷腕四分鐘即有立即之生命危險。聲請人於事故發生時已六十
餘歲，其左手腕斷裂時已昏迷，其間更被移動三公尺，聲請人謂
其昏迷期間應在二分鐘，則聲請人自昏迷中轉醒，又因身邊無止
血材料，再尋找止血緞帶，並於驚慌中摸索單手止血之綁紮法，
至完成止血，實難想像得在二分鐘內完成。且聲請人提出之「西
南醫院診斷證明書」，其中對聲請人傷勢之記載，出血並未過多
，僅一百毫升，以人體週邊小動脈每分鐘三百毫升反推，如非聲
請人昏迷期間有人旋緊繩帶止血，何以其失血量僅一百毫升？而
聲請人雖輸入代血漿五百毫升，亦不能證明其失血量為五百毫升
以上。因認聲請人主張遭搶匪斷掌情節，不足採信，無法認定聲
請人所受之傷害，係意外所致。因而維持第一審所為聲請人敗訴
之判決，駁回其上訴，尚難謂有錯認事實、誤用法令情事。原確
定裁定以聲請人對該判決提起上訴所表明之上訴理由，係就前訴
訟程序第二審取捨證據、認定事實之職權行使，指摘其為不當，
難認已表明該判決違背法令之具體事實，因認聲請人之上訴為不
合法，爰以裁定予以駁回，核無適用法規顯有錯誤之情形。聲請
意旨，指摘原確定裁定適用法規顯有錯誤，聲明廢棄，非有理由
。
據上論結，本件聲請為無理由。依民事訴訟法第九十五條、第七
十八條，裁定如主文。
中　　華　　民　　國　九十四　年　　三　　月　三十一　日
                      最高法院民事第七庭
                          審判長法官  許　朝　雄
                                法官  謝　正　勝
                                法官  劉　福　來
                                法官  鄭　玉　山
                                法官  吳　麗　女
      本件正本證明與原本無異
                                      書  記  官
中　　華　　民　　國　九十四　年　　四　　月　 十四 　日
                                                      Ｔ
